【裁判字號】    99,上訴,504
【裁判日期】    990316
【裁判案由】    毒品危害防制條例
【裁判全文】
臺灣高等法院刑事判決                 99年度上訴字第504號
上  訴  人
即  被  告  甲○○
上列上訴人因毒品危害防制條例案件，不服臺灣板橋地方法院98
年度訴字第3977號，中華民國98年12月25日第一審判決（起訴案
號：臺灣板橋地方法院檢察署98年度毒偵字第5885號、98年度偵
字第26920號），提起上訴，本院判決如下：
    主  文
上訴駁回。
    理  由
一、按不服地方法院之第一審判決而上訴者，應向管轄第二審之
    高等法院為之。上訴書狀應敘述具體理由。上訴書狀未敘述
    上訴理由者，應於上訴期間屆滿後20日內補提理由書於原審
    法院，逾期未補提者，原審法院應定期間先命補正。第二審
    法院認為上訴書狀未敘述理由或上訴有第362條前段之情形
    者，應以判決駁回之。但其情形可以補正而未經原審法院命
    其補正者，審判長應定期間先命補正。刑事訴訟法第361條
    、第367條，分別定有明文。所謂不服第一審判決之具體理
    由，必係依據卷內既有訴訟資料或提出新事證，指摘或表明
    第一審判決有何採證認事、用法或量刑等足以影響判決本旨
    之不當或違法，而構成應予撤銷之具體事由，始克當之（例
    如：依憑證據法則具體指出所採證據何以不具證據能力，或
    依憑卷證資料，明確指出所為證據證明力之判斷如何違背經
    驗、論理法則）；倘僅泛言原判決認定事實錯誤、違背法令
    、量刑失之過重或輕縱，而未依上揭意旨指出具體事由，或
    形式上雖已指出具體事由，然該事由縱使屬實，亦不足以認
    為原判決有何不當或違法者（例如：對不具有調查必要性之
    證據，法院未依聲請調查亦未說明理由，或援用證據不當，
    但除去該證據仍應為同一事實之認定），皆難謂係具體理由
    ，俾與第二審上訴制度旨在請求第二審法院撤銷、變更第一
    審不當或違法之判決，以實現個案救濟之立法目的相契合，
    並節制濫行上訴（最高法院97年度臺上字第892號判決參照
    ）。是以上訴人之上訴書狀或補提之上訴理由書，雖有敘述
    上訴理由，惟並未具體敘述第一審判決有上述違法、不當情
    形，即與未敘述具體理由無異，其所為上訴，即不符合上訴
    之法定要件。
二、本件被告不服原判決，提起上訴，上訴理由略以：上訴人係
    自白、自首，原判決未依法減輕其刑。再被告持有安非他命
    之純質淨重未達20公克以上，原判決卻引用毒品危害防制條
    例第11條第4項之持有第二級毒品純質淨重20公克以上者，
    處6 月以上5年以下有期徒刑，就被告持有二級毒品部分判
    處有期徒刑6月，顯有爭議云云。
三、經查：
  (一)原判決以被告於觀察勒戒執行完畢釋放後5年內，基於施用
    第一級毒品及持有第二級毒品之犯意，於民國（下同）98年
    8月11日傍晚某時，在臺北縣板橋市某處，向真實姓名年籍
    資料不詳綽號「滷蛋」之成年男子，以新臺幣1萬餘元之代
    價，購入海洛因3包、甲基安非他命2包而非法持有之；再於
    翌日（12日）下午5、6時許，在其位於臺北縣林口鄉南勢村
    77之18號公司外之空地，將上開購入之海洛因，取出適量後
    捲入香菸內，點燃吸食煙霧之方式，施用第一級毒品海洛因
    1次之事實，業據被告於原審審理時坦承不諱，且有被告尿
    液呈嗎啡陽性反應之濫用藥物檢驗報告，扣案白色粉末3包
    、白色晶體2包，經驗各含海洛因、安非他命成分，且安非
    他命2包，含袋總毛重20.38公克，驗餘淨重19.43公克，有
    法務部調查局、內政部警政署刑事警察局鑑定書各1紙在卷
    可憑，因認被告自白與事實相符。核其所為係犯毒品危害防
    制條例第10條第1項之施用第一級毒品罪及同條例第11 條第
    2項之持有第二級毒品罪，二罪應分論併罰。被告為累犯，
    各應依法加重其刑。爰審酌被告經觀察勒戒及刑事科刑處罰
    後，均未能戒除毒癮，顯見其無戒毒悔改之意，惟念其施用
    毒品之次數僅1次，犯罪後坦認犯行，態度尚稱良好等一切
    情狀，就被告施用第一級毒品部分，判處有期徒刑10月，扣
    案之海洛因沒收銷燬之，包裹海洛因之包裝袋沒收；就持有
    第二級毒品罪部分，處有期徒刑6月，扣案之甲基安非他命
    沒收銷燬之，包裹甲基安非他命之包裝袋沒收。應執行有期
    徒刑1年2月，上開物品分別為沒收銷燬及沒收之諭知。
  (二)被告甲○○係98年8月12日晚上9時20分許，駕駛車號G7－14
    97號自用小客車搭載友人林建邦，行經臺北縣中和市○○路
    及新生街口時為警臨檢而查獲，並於車內扣得其所藏放上開
    持有之海洛因3包（總淨重2.63公克，空包裝總重1.18 公克
    ）、甲基安非他命2包（含袋總毛重20.38公克，驗餘淨重
    19.43公克），復經被告同意採尿送驗，檢驗結果呈嗎啡陽
    性反應，始悉上情。被告於警訊時，經警詢以是否有施用毒
    品時，供稱沒有；經警採尿後，於檢察官訊問時，亦未自動
    供承有施用毒品（見偵查卷第6頁、第35頁），嗣經尿液檢
    驗結果呈嗎啡陽性反應後，檢察官即依法起訴，被告於原審
    審理時始自白有施用第一級毒品犯行。依上開經過可知，被
    告僅在原審審理時自白犯行，並無在有偵查權人知悉其施用
    毒品犯行前自首，且就施用毒品自白，法律並無減刑之規定
    ，原審亦以其坦承犯行之犯後態度為量刑之參考，是被告上
    訴謂原審就其自白、自首未為減刑云云，顯係憑空指摘，自
    難謂具體理由。再原判決就被告持有第二級毒品犯行，已明
    白論以其此部分所為，係犯毒品危害防制條例第11條第2項
    之持有第二級毒品罪，而被告為累犯，應依法加重刑，並審
    酌一切情狀，就被告此部分犯行，量處有期徒刑6月，若果
    原判決認被告持有第二級毒品犯行，係犯毒品危害防制條例
    第11條第4項之加重持有第二級毒品罪，該罪之最輕法定本
    刑為6月，再以累犯加重其刑，則被告此部分犯行最少應逾
    有期徒刑6月，是被告認其持有之第二級毒品未達純質20公
    克以上，原審就其持有第二級毒品犯行論以加重持有罪並論
    以該罪之刑，顯係誤解云云。綜上所述，被告上訴理由，係
    就法律或量刑事項有所誤解，非屬對原判決有何具體指摘，
    本件上訴顯不合法定程式應予駁回，並不經言詞辯論為之。
據上論斷，應依刑事訴訟法第367條前段、第372條，判決如主文
。
中    華    民    國    99    年    3     月    16    日
                  刑事第十六庭審判長法  官  陳晴教
                                    法  官  許增男
                                    法  官  王敏慧
以上正本證明與原本無異。
施用第一級毒品部分如不服本判決應於收受送達後10日內向本院
提出上訴書狀，其未敘述上訴之理由者並得於提起上訴後10日內
向本院補提理由書（均須按他造當事人之人數附繕本）「切勿逕
送上級法院」。
                                     書記官  丁淑蘭
中    華    民    國    99    年    3     月    16    日

司法院資訊處製作；財團法人民間司法改革基金會備份。
